臺灣板橋地方法院民事裁定　　　九十一年度繼字第五五三號
　　聲　請　人　乙○○
　　　　　　　　　　　　　　送.
右聲請人聲請指定遺產管理人事件，本院裁定如左：
    主　　　文
選任財政部國有財產局臺灣北區辦事處為被繼承人甲○○（男、民國○○年○○月○
日生、身分證統一編號：Ｚ000000000號、生前籍設台北縣中和巿忠孝街三
一巷六之二號）之遺產管理人。
程序費用由被繼承人甲○○之遺產負擔。
    理　　　由
一、按繼承開始時，繼承人有無不明，而無親屬會議或親屬會議未於一個月內選定遺
    產管理人者，利害關係人得聲請法院選任遺產管理人，民法第一千一百七十七條
    、第一千一百七十八條第二項前段定有明文。
二、本件聲請意旨略以：被繼承人甲○○（男、民國○○年○○月○日生、身分證統
    一編號：Ｚ000000000號、生前籍設台北縣中和巿忠孝街三一巷六之二
    號）因病於民國八十二年十月二十三日死亡，其生前設籍於：台北縣中和巿忠孝
    街三十一巷之二號，遺有財產，並立有遺囑亦經法院認證在案，遺囑中囑明名下
    不動產遺贈與乙○○，因死者並無繼承人或親屬，亦未以遺囑指定遺產管理人。
    聲請人為受遺贈人，爰依民法第一千一百七十八條第二項及非訟事件法第七十八
    條第一項規定，以利害關係人身分，聲請選任被繼承人甲○○之遺產管理人等情
    ，並提出除戶戶籍謄本、遺囑影本及認證書影本各一份為證。
三、按國有財產局係依國有財產法第九條設立之機關，依法綜理國有財產事務，而所
    謂國有財產，係指國家依據法律規定或基於權利行使，或由於預算支出，或由於
    接受捐贈所取得之財產，又該法所指之權利，則係指地上權、地役權、典權、抵
    押權、礦業權、專利權、著作權、商標權及其他財產上之權利而言，此觀國有財
    產法第二條第一項、第三條第一項第四款規定自明，是國家「依據法律規定．．
    ．所取得之財產」、「財產上之權利」，均屬國有財產之範圍，而為國有財產局
    職掌之業務範圍。而民法第一千一百八十五條無人承認繼承之賸餘財產，歸屬國
    庫之規定，賦予國庫對於將來遺產之歸屬有期待權（參見院字第二二一三號解釋
    意旨），解釋上應屬上開國有財產法所定依據法律規定取得之財產權之一種，故
    法院通知國有財產局有此種國家依法應得之期待權時，國有財產局依國有財產法
    之職掌，即應積極辦理。聲請人主張前揭事實，業據提出除戶戶籍謄本、遺囑影
    本及認證書影本各一份為證，經核尚無不合，且本院審酌被繼承人在台已無其他
    親屬，親屬會議無法組成，而被繼承人之財產亟待管理，準此，本院依法選任財
    政部國有財產局臺灣北區辦事處為被繼承人甲○○之遺產管理人。
四、依非訟事件法第八條第二項、民事訴訟法第七十八條，裁定如主文。
中　　　華　　　民　　　國　　九十一　　　年　　　七　　　月　　四　　日
                                    臺灣板橋地方法院家事法庭
~B法　　　官　許麗華
右為正本係照原本作成
如對本裁定抗告須於裁定送達後十日內向本院提出抗告狀
中　　　華　　　民　　　國　　九十一　　　年　　　七　　　月　　四　　日
~B法院書記官　吳自成
